臺灣高等法院臺南分院刑事判決　　　　　　 九十一年度上易字第一二二六號　 Ｃ
　　　上　訴　人　臺灣臺南地方法院檢察署檢察官
　　　上　訴　人
　　　即　被　告　乙　○　○
　　　選任辯護人　黃　溫　信　律師
右上訴人因被告侵占案件，不服臺灣臺南地方法院九十一年度易字第八七一號中華民
國九十一年九月三十日第一審判決（起訴案號：臺灣臺南地方法院檢察署九十一年度
偵緝字第三四二號），提起上訴，本院判決如左：
      主      文
原判決撤銷。
乙○○連續意圖為自己不法之所有，而侵占對於業務上所持有之物，處有期徒刑壹年
。
      事      實
一、乙○○於民國（下同）八十七年四月間起至九十年七月間止，擔任坐落台南市○
    區○○街二三五巷二一號「荷蘭家鄉第II期」公寓大廈管理委員會主任委員，持
    有該大廈管理委員會之帳簿、印章、存摺、取款條等物，竟基於意圖為自己不法
    所有之概括犯意，自八十八年六月間起至九十年六月間止，利用其業務上持有管
    理委員會存摺、印章及已蓋好印文之取款條，及經管管理基金等現款之機會，連
    續侵占管理委員會所有定存基金共計新台幣（下同）一百二十六萬元，及管理費
    節餘寄存銀行之活存基金三十五萬元，合計一百六十一萬元，供己投資使用。嗣
    於九十年六月間，為管理委員會總幹事謝文忠、副主任委員趙文添及財務委員周
    偉光等人察覺有異，經清查帳目後始發現上情。
二、案經荷蘭家鄉第II期公寓大廈管理委員會訴請台灣台南地方法院檢察署檢察官偵
    查起訴。
      理      由
一、上訴人即被告乙○○對於右揭事實供承不諱，核與告訴人代表人甲○○於原審偵
    審及本院審理中指訴，及證人即「荷蘭家鄉第II期」財務委員周偉光於原審偵審
    中所證等情節相符，復有被告書立交付管理委員會之自白書、切結書、區分所有
    權人大會九十年十月三日會議紀錄暨台南市政府工務局函、台南市第七信用合作
    社、台新國際商業銀行崇德分行及上海商業儲蓄銀行檢送之「荷蘭家鄉第II期」
    管理委員會開戶資料及交易紀錄各乙份在卷可佐，而被告侵占之金額合計為一百
    六十一萬元部分，亦據證人周偉光到庭結證稱：「（問：本件管委會有會同被告
    查帳，是否有參與？）大樓管委會發現被告有侵占的情形，由我先去訪問他，後
    來我們幾位委員就請被告到我家詳談，我們有請被告歸墊侵占款，當時被告有寫
    壹張自白書，當時切結書上所寫的金額並沒有發現有不符的情形」等語（詳本院
    九十一年七月二十九日審判筆錄），而核該自白書亦載明被告私下動用管理基金
    及管理費總計一百六十餘萬元等語，有該自白書足憑，而被告於本院言詞辯論時
    對其侵占金額為一百六十一萬元並不爭執，堪認被告侵占之總金額確為一百六十
    一萬元無誤。本案事證已明，被告犯行足以認定。
二、被告身為大樓管理委員會之主任委員，侵占因執行職務所取得之款項，核其所為
    係犯刑法第三百三十六條第二項之業務侵占罪。被告先後多次犯行，時間緊接，
    犯罪構成要件相同，顯係基於概括之犯意反覆為之，應依連續犯之規定論以一罪
    並加重其刑。
三、原審認被告之罪證明確，因予論罪科刑，固非無見。惟（１）證人須親自到庭陳
    述，始得引為論罪之證據，詎原判決理由以證人謝文中雖未到庭，逕以其書面陳
    述為認定被告侵占之總金額確為一百六十一萬元之依據，即有違法。（２）原判
    決科刑時審酌刑法第五十七條各款情形，其判決理由認被告有未與「荷蘭家鄉第
    II期管理委員會」達成和解之情狀，而為量刑輕重之標準，惟被告於本院審理中
    已與之達成訴訟上和解，有本院九十一年度附民字第三四一號和解筆錄一份在卷
    足稽，則原判決上開認定即有不合。被告及公訴人上訴，各指摘原判決重判或輕
    判，雖均無理由，然原判決既有上述可議之處，自屬無可維持，應由本院將原判
    決予以撤銷改判。爰審酌被告之品行、犯罪之動機、目的、手段、所侵占之款項
    數額，所生危害及犯後迄今仍未將所侵占之款項交還「荷蘭家鄉第II期管理委員
    會」，惟已達成訴訟上和解等一切情狀，改量處如主文第二項所示之刑。
據上論斷，應依刑事訴訟法第三百六十九條第一項前段、第三百六十四條、第二百九
十九條第一項前段、刑法第五十六條、第三百三十六條第二項，罰金罰鍰提高標準條
例第一條前段，判決如主文。
本案經檢察官邱克斌到庭執行職務。
中    華    民    國      九十一      年      十二      月    十六      日
                                  臺灣高等法院臺南分院刑事第五庭
                                      審判長法官  鄭    文    肅
                                            法官  黃    三    哲
                法官  王    浦    傑
右正本證明與原本無異。
不得上訴。
                                      法院書記官  蔡    振    豐
中    華    民    國      九十一      年      十二      月    十七      日
附錄法條：
刑法第三百三十六條第二項：對於業務上所持有之物，犯前條第一項之罪者，處六月
                          以上五年以下有期徒刑，得併科三千元以下罰金。
